臺灣彰化地方法院民事判決　99年度訴字第911號
原　　　告　林木和
訴訟代理人　林世祿律師
被　　　告　陳進明
上列當事人間請求損害賠償事件，經原告提起刑事附帶民事訴訟
請求損害賠償（99年度附民字第128 號），經本院刑事庭裁定移
送，本院於民國99年12 月23日言詞辯論終結，茲判決如下：
    主      文
被告應給付原告新臺幣拾肆萬貳仟伍佰伍拾伍元，及自民國九十
九年九月二十二日起至清償日止，按週年利率百分之五計算之利
息。
原告其餘之訴駁回。
本判決原告勝訴部分得假執行；但被告如提供新臺幣拾肆萬貳仟
伍佰伍拾伍元為原告供擔保後，得免為假執行。
原告其餘假執行之聲請駁回。
    事實及理由
一、按訴狀送達後，原告不得將原訴變更或追加他訴，但請求之
    基礎事實同一、擴張或減縮應受判決事項之聲明者，不在此
    限，民事訴訟法第255條第1項第2、3款定有明文。本件原告
    於起訴時，聲明第1 項係請求「被告應給付原告新臺幣（下
    同）54 3,155元，及自起訴狀繕本送達翌日起至清償日止，
    按年息百分之5 計算之利息」，嗣於起訴後之民國（下同）
    99年12月9 日言詞辯論期日，當庭表示原聲明主張之「證明
    書費用600 元」不再主張（見本院卷第53頁），核屬減縮應
    受判決事項之聲明，依前揭規定，自應准許。
二、原告起訴主張：
（一）被告於99年3 月15日上午9 時50分，在彰化縣彰化市○○
      路277 號騎樓處，因故毆打原告，造成原告受有左側頭部
      裂傷、右臉部及下巴多處裂傷等傷害。被告所述蔣林焚娥
      之事，均係被告自己憑空想像，毫無依據，原告與蔣林焚
      娥並無任何關係，更不曾罵過被告，事發當天是原告開啟
      鐵門及查看信箱之際，被告突然以重物朝原告揮擊，雙方
      並未發生糾紛。爰依民法第184 條、第193 條、第195 條
      之規定，請求如下之賠償：
    1.醫藥費用支出555元。
    2.薪資損失42,000元。蓋原告因受有前開傷害，請假16天休
      養，遭任職之豐昇實業股份有限公司（下稱豐昇公司）扣
      薪42,000元。
    3.精神損失500,000 元。蓋被告之上揭侵權行為造成原告顏
      面受傷，無法出門見人，迄今卻仍否認犯罪，拒絕道歉，
      惡性甚大；且95、96、97年間，被告亦曾對原告為誹謗、
      傷害等行為，惟均遭原告原諒後，被告竟仍對原告為上開
      侵害之行為，並於近日常常跟蹤原告之車輛，試圖開啟原
      告位於陳稜路247 號房屋之大門，致原告精神壓力甚大，
      受有精神損害。
（二）並聲明：1.被告應給付原告543,155 元。2.原告願供擔保
      請准宣告假執行。3.訴訟費用由被告負擔。
      。
三、被告則以：本次事件全係原告自導自演，被告並未毆打原告
    ，只是與原告吵架，故原告所受之上揭傷勢並非被告所造成
    。被告是因為鄰居即原告自95年起同居之情婦蔣林焚娥，常
    常罵被告是垃圾，始會與原告吵架。事後被告有向原告道歉
    ，也曾於99年3 月20日，向原告尋求和解之可能，但經原告
    拒絕。另原告所指之彰化縣彰化市○○路247 號處是工地，
    並非原告居所，被告無從該當原告所稱「試圖開啟大門」之
    情形。原告指稱其下巴受傷係被告持瓦片揮擊所致，實係原
    告亂講，並無證人證述可資為佐等語，資為抗辯。並聲明：
    1.原告之訴駁回。2.如受不利之判決，願供擔保請准宣告免
    為假執行。3.訴訟費用由原告負擔。
四、兩造不爭執之事項：
（一）兩造於99年3 月15日上午9 時50分，在彰化縣彰化市○○
      路277 號騎樓處發生糾紛。
（二）原告於上開時、地受有左側頭部裂傷、右臉部及下巴多處
      碎裂等傷害，因此支出醫療費用555 元。
（三）兩造間之刑事案件部分，經本院刑事庭以99年度易字第75
      7 號判決被告犯傷害罪，處拘役50日，得易科罰金在案，
      目前上訴二審中。
五、本院之判斷：
（一）原告主張其於99年3 月15日上午9 時50分，在彰化縣彰化
      市○○路277 號騎樓處遭被告毆打，致受有左側頭部裂傷
      、右臉部及下巴多處裂傷等傷害之事實，業據其提出冠華
      醫院健保醫療費用明細、醫療費用證明、公假（事假）單
      、事假扣薪證明書為佐（見本院99年度附民字第128 號卷
      第5-7 頁）；而被告因毆打原告致原告受有前開傷害，業
      經本院刑事庭以99年度易字第757 號刑事判決，認定其犯
      傷害罪，處拘役50日，得易科罰金在案，有本院99年度易
      字第757 號刑事判決1 份在卷可稽（見本院卷第7-9 頁）
      ，堪認屬實。被告固辯稱：係因原告之情婦即訴外人蔣林
      焚娥長期辱罵被告是垃圾，被告才會與原告發生爭執，且
      被告實際上並無毆打原告云云，惟被告就其所述，並未提
      出確切之證據以實其說；且其於本院99年度易字第757 號
      刑事案件審判庭中，曾自陳「他先打我，我就打他」等語
      （見本院卷第29頁），顯見被告對於當時是否毆打原告一
      節，前後陳述不一，說詞顯然矛盾，均無可採。參以證人
      即當天亦在現場之代書盧顯能，於警詢中證稱：「我於99
      年3 月15日上午9 時55分，在彰化市○○里○○路277 號
      目睹林木和頭部及臉部受傷流血，並與一名男子在場爭吵
      ，所以我至派出所作證」、「經我當場指認是編號2 號之
      人（即本件被告）將林木和打傷」等語（見本院卷第48頁
      ），及現場之瓦片已經上開刑事案件扣押明確等情（見本
      院卷第23頁），堪信原告之主張應為可採。
（二）按因故意或過失，不法侵害他人之權利者，負損害賠償責
      任，民法第184 條第1 項前段定有明文，乃侵權行為損害
      賠償責任之法律規定。次按不法侵害他人之身體或健康者
      ，對於被害人因此喪失或減少勞動能力或增加生活上之需
      要時，應負損害賠償責任；不法侵害他人之身體、健康者
      ，被害人雖非財產上之損害，亦得請求賠償相當之金額，
      民法第193 條第1 項、第195 條第1 項前段亦有明文。經
      查：本件原告既因遭被告毆打成傷，被告之侵權行為即與
      本件事故之發生具有相當因果關係，從而，原告依前揭規
      定請求被告負損害賠償責任，於法有據，應予准許。茲就
      原告請求損害賠償項目、數額，分別審酌如下：
    1.醫藥費部分：原告主張其因遭被告毆打成傷，共支出醫療
      費用555 元，有冠華醫院健保醫療費用明細、醫療費用證
      明在卷可考（見本院99年度附民字第128 號卷第5 頁），
      應予准許。
    2.薪資損失部分：原告主張其因遭被告毆打成傷，請假16日
      休養，而被扣薪42,000元，有公假（事假）單、事假扣薪
      證明書在卷可查（見本院99年度附民字第128 號卷第6 、
      7 頁）。被告雖辯稱：原告任職公司之主管為原告父親，
      上開證明書等單據難以證明為真實云云，惟原告於98年度
      任職豐昇公司之薪資所得為901,811 元，而99年度1 至6
      月所得薪資僅440,000 元，其中誤差部份，核與原告因前
      開傷勢請假、致遭扣薪之差額大致相符，有財政部臺灣省
      中區國稅局98年度綜合所得稅各類所得資料清單、各類所
      得扣繳暨免扣繳憑單影本附卷可參（見本院卷第57、58頁
      ），堪信原告該部分之主張應有所據，乃為真實，被告所
      辯並無可採。
    3.精神慰撫金部分：按非財產上損害之慰撫金數額，究竟若
      干為適當，應斟酌兩造身分、地位、經濟狀況、加害程度
      及其他各種情形，俾為審判之依據（最高法院86年度臺上
      字第511 號、86年度臺上字第3537號判決意旨參照）。查
      原告為高職畢業，目前任職於豐昇公司，名下有10多筆投
      資所得及7 筆不動產；被告國小畢業，目前失業，名下有
      1 筆投資所得、2 輛汽車，此有兩造稅務電子閘門財產所
      得調件明細表、被告補正狀、原告當庭之陳述在卷可證（
      見本院卷第13-16 、51、53頁），且為兩造所不爭執，足
      堪採信。本院審酌兩造之身分、經濟狀況、事故發生之原
      因、原告所受之身體、精神痛苦等情狀，認原告得請求被
      告賠償之精神慰撫金，以10萬元為適當，逾此數額之請求
      ，非有理由。
六、末按給付有確定期限者，債務人自期限屆滿時起，負遲延責
    任。給付無確定期限者，債務人於債權人得請求給付時，經
    其催告而未為給付，自受催告時起，負遲延責任。其經債權
    人起訴而送達訴狀，或依督促程序送達支付命令，或為其他
    相類之行為者，與催告有同一之效力。民法第229 條第1 項
    、第2 項定有明文。又遲延之債務，以支付金錢為標的者，
    債權人得請求依法定利率計算之遲延利息。但約定利率較高
    者，仍從其約定利率。應付利息之債務，其利率未經約定，
    亦無法律可據者，週年利率為百分之5 ，民法第233 條第1
    項、第203 條亦有明文。本件原告對被告之侵權行為債權，
    核屬無確定期限之給付，既經原告提起刑事附帶民事訴訟而
    起訴狀繕本並於99年9 月21日送達被告，被告迄未給付，當
    應負遲延責任。是原告請求自刑事附帶民事起訴狀繕本送達
    被告之翌日即99年9 月22日起算，按週年利率百分之5 計算
    之法定遲延利息，核無不合，應予准許。
七、綜上所述，原告本於侵權行為損害賠償之法律關係，請求被
    告給付原告142,555 元，及自起訴狀繕本送達被告之翌日即
    99年9 月22日起，至清償日止，按年息百分之5 計算之利息
    ，為有理由，應予准許。逾此範圍之請求，不應准許，應予
    駁回。
八、原告固陳明願供擔保，請准宣告假執行，然就原告勝訴部分
    ，所命給付之金額未逾50萬元，自應依民事訴訟法第389 條
    第1 項第5 款之規定，依職權宣告假執行，原告就此部分所
    為宣告假執行之聲請，僅在促使法院為此職權之行使，本院
    自不受其拘束，仍應逕依職權宣告假執行。又被告陳明願供
    擔保，請准宣告免為假執行，經核並無不合，爰酌定相當擔
    保金額，併准許之。至原告敗訴部分，其假執行之聲請，因
    訴之駁回而失所依附，不應准許，併予駁回。
九、本件事證已臻明確，兩造其餘攻擊防禦方法及舉證，與本件
    判決結果並無影響，爰不逐一論述。
十、本件原告提起刑事附帶民事訴訟，而由本院刑事庭依刑事訴
    訟法第504條第1項規定，裁定移送前來，依同條第2 項規定
    免繳納裁判費，於本院審理期間，本件亦無其他必要訴訟費
    用，是無訴訟費用負擔之問題，併予敘明。
中    華    民    國    100    年    1    月    6     日
                      民事第三庭法  官  林秉暉
上正本係照原本作成。
如對本判決上訴，須於收受送達後20日內向本院提出上訴狀，如
委任律師提起上訴者，應一併繳納上訴審裁判費。
中    華    民    國   100    年    1     月    7     日
                                書記官  廖春慧